臺灣臺北地方法院刑事判決　　　　　　　95年度易字第2236號
公　訴　人　臺灣臺北地方法院檢察署檢察官
被　　　告　乙○○
上列被告因詐欺案件，經檢察官聲請簡易判決處刑（九十五年度
偵字第一四五三六號），及移送併辦（臺灣臺中地方法院檢察署
九十五年度偵字第二六二二二號；臺灣臺南地方法院檢察署九十
五年度偵字第一六二三四號），經本院簡易庭認為不宜以簡易判
決處刑，改依通常程序審理，並判決如下：
    主    文
乙○○幫助連續意圖為自己不法之所有，以詐術使人將本人之物
交付，累犯，處有期徒刑陸月，如易科罰金，以銀元佰元即新
台幣玖佰元折算壹日。
    犯罪事實
一、乙○○前因偽造文書及詐欺案件，分別經臺灣板橋地方法院
    、臺灣高等法院以九十二年度訴字第八三五號、九十二年度
    上訴三五六八號判決有期徒刑一年二月，緩刑四年及三月確
    定，後緩刑經撤銷，而入監服刑分於民國九十四年九月九日
    縮刑期滿、九十三年六月七日執行完畢，仍不知悔改。明知
    將自己金融帳戶存摺及金融卡交予他人使用，可能因此供不
    法詐騙份子利用以詐術使他人將款項匯入後，再予提領運用
    ，即可能因而幫助他人從事詐欺不法犯罪，竟基於幫助他人
    犯罪之未必故意，於九十五年六月八日，與已成年真實姓名
    年籍不詳，自稱為「李先生」之人，相約至臺北市松山區○○○路○段一二五號第一商業銀行南京東路分行，申辦活期
    儲蓄存款帳戶（帳號：00000000000）及提款卡
    ，並提供該帳戶予自稱「李先生」之成年男子使用，而幫助
    該男子為詐欺犯行。該男子於收受該存摺及提款卡後，即本
    於原先所存為自己不法所有之意圖，分別為下述連續詐欺行
    為：(一)九十五年六月十一日，施用詐術，以電子郵件通知鄒
    銘晃，以其於網路上標得行動電話為由，要求其匯款，致使
    鄒銘晃陷於錯誤而不疑有他，依指示匯款新臺幣（下同）二
    三五○元至乙○○前述帳戶。(二)於同年六月十二日，施用詐
    術，以電子郵件通知丙○○，以其於網路標得光碟機為由要
    求匯款，丙○○陷於錯誤而不疑有他，至臺中市○區○村路
    ○段二十二號便利商店內，依該電子郵件指示匯款三千三百
    五十元至乙○○前述帳戶中，嗣因未收到光碟機始知受騙。
    (三)於同年六月十二日，施用詐術，以電子郵件通知楊柔柔，
    以其於網路上標得臺北戀館ＩＳＩＳ濃情套房系列十二小時
    住宿卷為由，要求其匯款，致使楊柔柔陷於錯誤而不疑有他
    ，依指示匯款三千元至乙○○前述帳戶。(四)於同年六月十二
    日，施用詐術，以電子郵件通知甲○○，以其於網路上標得
    電腦零件（中央處理器）為由，要求其匯款，致使甲○○陷
    於錯誤而不疑有他，依指示匯款五千七百元至乙○○前述帳
    戶。
二、案經丙○○訴由臺北市政府警察局中山分局報告臺灣臺北地
    方法院檢察署檢察官偵查聲請簡易判決，及臺灣臺南地方法
    院檢察署檢察官與臺灣臺中地方法院檢察署檢察官移送併辦
    。
    理    由
一、訊據被告乙○○，對於有於上揭時地將其於臺北市松山區○○○路○段一二五號第一商業銀行南京東路分行，所申辦活
    期儲蓄存款帳戶（帳號：00000000000）及提款
    卡等物，交予自稱「李先生」之成年男子使用一情，固予承
    認，惟矢口否認有何幫助詐欺之情，辯稱其係欲申辦貸款，
    並無幫助詐欺之意云云。經查：
  (一)本件被告有於九十五年六月八日至臺北市松山區○○○路○
    段一二五號第一商業銀行南京東路分行，申辦活期儲蓄存款
    帳戶（帳號：00000000000），並將帳戶資料及
    提款卡等物，交予自稱「李先生」之成年男子使用一情，除
    據被告自承無誤外（見本院九十六年一月二十二日準備程序
    第二頁），並有第一商業銀行九十五年七月二十六日書函一
    份在卷可稽（見臺灣臺北地方法院檢察署九十五年度偵字第
    一四五三六號卷第五十二頁至第五十四頁），此情已足認定
    。
  (二)又本件被害人中：1.被害人鄒銘晃於九十五年六月十一日，
    被施用詐術，以電子郵件通知其，以其於網路上標得行動電
    話為由，要求其匯款，致使其陷於錯誤而不疑有他，依指示
    匯款新臺幣（下同）二三五○元至被告前述帳戶。2.被害人
    丙○○同年六月十二日，被施用詐術，以電子郵件通知其，
    以其於網路標得光碟機為由要求匯款，致使其陷於錯誤而不
    疑有他，至臺中市○區○村路○段二十二號便利商店內，依
    該電子郵件指示匯款三千三百五十元至被告前述帳戶中，嗣
    因未收到光碟機始知受騙。3.被害人楊柔柔於同年六月十二
    日，被施用詐術，以電子郵件通知其，以其於網路上標得臺
    北戀館ＩＳＩＳ濃情套房系列十二小時住宿卷為由，要求其
    匯款，致使其陷於錯誤而不疑有他，依指示匯款三千元至被
    告前述帳戶。4.被害人甲○○於同年六月十二日，被施用詐
    術，以電子郵件通知其，以其於網路上標得電腦零件（中央
    處理器）為由，要求其匯款，致使其陷於錯誤而不疑有他，
    依指示匯款五千七百元至被告前述帳戶等情，除據各該被害
    人指述明確外，復有各該匯款單據在卷可稽，此情已足認定
    。
  (三)於現今社會中，一般人均應知將自己金融帳戶存摺及金融卡
    交予他人使用，可能因此供不法詐騙份子利用以詐術使他人
    將款項匯入後，再予提領運用，即可能因而幫助他人從事詐
    欺不法犯罪，且被告前曾方因提供帳戶等物幫助他人詐欺，
    經臺灣高等法院於九十三年四月二日經臺灣高等法院以九十
    二年度上訴字第三五六八號判決，判處有期徒刑三月確定，
    此有該判決一份在卷可稽（見臺灣臺北地方法院檢察署九十
    五年度偵字第一四五三六號卷第三十八頁至第四十頁），被
    告對此當無不知之理，徵諸被告於九十五年六月八日即將上
    開帳戶等物交予所謂「李先生」之人，翌日即發現「李先生
    」之公司內已無該人（見本院九十六年一月二十二日準備程
    序筆錄第二頁），倘其並無幫助他人實行詐欺之意，應會立
    即報警或掛失，卻遲至九十五年六月二十二日，始至銀行瞭
    解相關事宜（見臺灣臺北地方法院檢察署九十五年度偵字第
    一四五三六號卷內第九頁之被告警詢筆錄），顯與常理不合
    ，足證其確實有幫助他人實施詐欺行為之犯意，此情已足認
    定。所辯提供帳戶資料等物予「李先生」是為了要辦理貸款
    云云，並不足採。
  (四)綜上所述，本件事證明確，被告犯行已堪認定。
二、查刑法部分條文業於九十四年二月二日公布，於被告行為後
    之九十五年七月一日施行，其中刪除刑法第五十六條，修正
    第二條、第二十五條、第二十六條、第二十八條、第三十三
    條、第五十五條規定。按行為後法律有變更者，適用行為時
    之法律，但行為後之法律有利於行為人者，適用最有利於行
    為人之法律，現行刑法第二條第一項定有明文。此條規定乃
    與刑法第一條罪刑法定主義契合，而貫徹法律禁止溯及既往
    原則，係規範行為後法律變更所生新舊法律比較適用之準據
    法，是刑法第二條本身雖經修正，但其既屬適用法律之準據
    法，本身尚無比較新舊法之問題，應一律適用裁判時之現行
    刑法第二條規定以決定適用之刑罰法律，先予說明。又以本
    次刑法修正之比較新舊法，應就罪刑有關之共犯、未遂犯、
    想像競合犯、牽連犯、連續犯、結合犯，以及累犯加重、自
    首減輕暨其他法定加減原因與加減例等一切情形，綜其全部
    罪刑之結果而為比較，有最高法院九十五年五月二十三日九
    十五年度第八次刑庭會議決議意旨可資參照。經綜合比較如
    附表所示修正前後之規定，認以修正前之刑法有利於被告，
    依現行刑法第二條第一項前段，應整體適用修正前刑法之規
    定。又其中刑法第四十七條關於累犯之規定，將原「受有期
    徒刑之執行完畢，或受無期徒刑或有期徒刑一部之執行而赦
    免後，五年以內再犯有期徒刑以上之罪者為累犯，加重本刑
    至二分之一」之規定，修正為刑法第四十七條第一項「受徒
    刑之執行完畢，或一部之執行而赦免後，五年以內故意再犯
    有期徒刑以上之罪者為累犯，加重本刑至二分之一」。而本
    件被告前有如犯罪事實欄所述之前案犯罪紀錄及執行情形，
    有臺灣高等法院被告前案紀錄表在卷可稽，其於五年以內再
    故意犯本件有期徒刑以上之罪，不論依修正前刑法第四十七
    條或修正後之刑法第四十七條第一項之規定，均構成累犯，
    對被告而言並無有利或不利之情形，自應適用裁判時法（最
    高法院九十五年十一月七日九十五年第二十一次刑事庭會議
    決議參照）。
三、按幫助犯之成立，主觀上行為人須有幫助故意，客觀上須有
    幫助行為，亦即需對於犯罪與正犯有共同之認識，而以幫助
    之意思，對於正犯資以助力，而未參與實施犯罪之行為者而
    言，最高法院七十五年度台上字第一五○九號、八十八年度
    台上字第一二七○號判決意旨均同此見解。是核被告所為，
    係犯修正前刑法第三百三十九條第一項、第三十條第一項之
    幫助詐欺罪，並應依修正前刑法第三十條第二項之規定，按
    正犯之刑減輕之。檢察官移送併辦部分（即臺灣臺中地方法
    院檢察署九十五年度偵字第二六二二二號；臺灣臺南地方法
    院檢察署九十五年度偵字第一六二三四號）、未經起訴之被
    害人鄒銘晃、楊柔柔部分，與本件聲請簡易判決處刑之本案
    部分，有實質上一罪關係，應為本院裁判效力所及，自應一
    併審理。至已成年真實姓名年籍不詳，自稱為「李先生」之
    人，其各次詐欺犯行間，時間緊接，觸犯構成要件相同之罪
    ，亦為修正前刑法第五十六條之連續犯，均附此說明。被告
    前因偽造文書及詐欺案件，分別經臺灣板橋地方法院、臺灣
    高等法院以九十二年度訴字第八三五號、九十二年度上訴三
    五六八號判決有期徒刑一年二月，緩刑四年及三月確定，後
    緩刑經撤銷，而入監服刑分於九十四年九月九日縮刑期滿、
    九十三年六月七日執行完畢，有臺灣高等法院被告前案紀錄
    表一份在卷可稽，其於徒刑執行完畢後，五年以內故意再犯
    本件有期徒刑以上之罪，為累犯，應依刑法第四十七條第一
    項之規定，加重其刑。爰審酌被告所為助長詐騙集團之猖獗
    ，影響社會正常交易安全，增加被害人尋求救濟之困難，並
    使犯罪之追查趨於複雜，危害社會情節甚鉅等一切情狀，量
    處如主文所示之刑。被告行為時之刑法第四十一條第一項前
    段規定：「犯最重本刑為五年以下有期徒刑以下之刑之罪，
    而受六個月以下有期徒刑或拘役之宣告，因身體、教育、職
    業、家庭之關係或其他正當事由，執行顯有困難者，得以一
    元以上三元以下折算一日，易科罰金。」，又被告行為時之
    易科罰金折算標準，修正前罰金罰鍰提高標準條例第二條前
    段（現已刪除）規定，就其原定數額提高為一百倍折算一日
    ，則被告行為時之易科罰金折算標準，應以銀元三百元折算
    一日，經折算為新臺幣後，應以新臺幣九百元折算為一日。
    惟九十五年七月一日修正公布施行之刑法第四十一條第一項
    前段則規定：「犯最重本刑為五年以下有期徒刑以下之刑之
    罪，而受六個月以下有期徒刑或拘役之宣告者，得以新臺幣
    一千元、二千元或三千元折算一日，易科罰金。」，比較修
    正前後之易科罰金折算標準，以九十五年七月一日修正公布
    施行前之規定，較有利於被告，亦應適用修正前刑法第四十
    一條第一項前段規定，定其折算標準。
據上論斷，應依刑事訴訟法第四百五十二條、第二百九十九條第
一項前段，刑法第二條第一項前段，刑法第三百三十九條第一項
第四十七條第一項，修正前刑法第三十條第一項、第二項、第四
十一條第一項前段，修正前罰金罰鍰提高標準條例第一條前段、
第二條，現行法規所定貨幣單位折算新台幣條例第二條，判決如
主文。
本案經檢察官黃于真到庭執行職務
中　　華　　民　　國　　96　　年　　3 　　月　　7 　　日
                  刑事第七庭審判長法  官  梁耀鑌
                                  法  官  余明賢
                                  法  官  吳冠霆
以上正本證明與原本無異。
如不服本判決，應於判決送達後10日內向本院提出上訴狀（應抄
附繕本）。告訴人或被害人如對於本判決不服者，應具備理由請
求檢察官上訴，其上訴期間之計算係以檢察官收受判決正本之日
期為準。
                                  書記官  廖純瑜
中　　華　　民　　國　　96　　年　　3 　　月　　7 　　日
附錄法條：
中華民國刑法第339條
（普通詐欺罪）
意圖為自己或第三人不法之所有，以詐術使人將本人或第三人之
物交付者，處5年以下有期徒刑、拘役或科或併科1千元以下罰金
。
以前項方法得財產上不法之利益或使第三人得之者，亦同。
前二項之未遂犯罰之。
